【裁判字號】    97,抗,171
【裁判日期】    970827
【裁判案由】    分割共有物
【裁判全文】
臺灣高等法院臺南分院民事裁定  97年度抗字第171號
抗  告  人  戊  ○
相  對  人  甲○○
            丁○○
            辛○○
            壬○○
            乙○○
            丙○○
            癸○○
            庚○○
            己○○
上列當事人間因請求分割共有物事件，對於中華民國97年5月13
日臺灣臺南地方法院裁定（96年度訴字第827號）提起抗告，本
院裁定如下：
    主  文
原裁定廢棄，發回台灣台南地方法院。
    理  由
一、抗告意旨略以：
    原法院96年度訴字第827號分割共有物事件，抗告人曾就其
    他共有人如占用逾應有部分之土地，應拆屋還地之意思表示
    ，原法院未就該意思表示裁定，致嚴重影響抗告人權益。且
    原法院96年度訴字第827號判決，抗告人分割後所得之土地
    非但無出入口，且該土地尚有共有人長期占用之建築物，致
    抗告人分得之土地為無法使用之土地，已喪失土地分割之意
    義。為此，請求將原裁定廢棄，並訴請原法院實地勘察，重
    新判決云云。
二、按對於裁定，得為抗告。但別有不許抗告之規定者，不在此
    限，民事訴訟法第482條定有明文。抗告為「受裁定」之當
    事人或其他訴訟關係人，對於裁定聲明不服之方法，若非「
    受裁定」之當事人或其他訴訟關係人，即不得為之。申言之
    ，對於裁定無論為當事人或其他訴訟關係人，必須為「受裁
    定」之人始有抗告權，如非「受裁定」之人，縱屬訴訟關係
    人，亦不能認其有抗告權之存在（最高法院76年台抗字第37
    0號、85年台抗字第12號、85年台抗字第398號判例意旨參照
    ）。次按對於第一審之終局判決，除別有規定外，得上訴於
    管轄第二審之法院，民事訴訟法第437條定有明文。而當事
    人對於判決，僅得以上訴方法聲明不服，故其訴狀內雖誤用
    抗告名稱，仍應以上訴論（最高法院19年上字第489號判例
    意旨參照）。
三、經查：
    抗告人對原法院之判決，係針對抗告人分割後所得之土地無
    出入口，請求補充判決，原法院以原判決關於訴訟標的及訴
    訟費用並無脫漏，抗告人聲請為補充判決不應准許而裁定駁
    回之。揆諸上揭說明，抗告人為「受裁定」之當事人，對於
    原法院之裁定，自得為抗告。惟細繹抗告意旨敘及原審96年
    度訴字第827號判決，抗告人分割後所得之土地非但無出入
    口，且該土地尚有共有人長期占用之建築物，致抗告人分得
    之土地為無法使用之土地，已喪失土地分割之意義。為此，
    請求將原裁定廢棄，並訴請重新判決等語，似係對原判決聲
    明不服，而非對原判決有所脫漏加以指摘而請求補充判決。
    究竟抗告人其本意是否對原判決不服聲明上訴，而誤用聲請
    補充判決之形式，即有闡明之必要。原法院未加以闡明，逕
    以抗告人係聲請補充判決無理由而予駁回即有可議，抗告意
    旨指摘原裁定不當，求為廢棄，應有理由，本院自應將原裁
    定廢棄，發回原法院另為妥適之處理。
四、據上論結，本件抗告為有理由，依民事訴訟法第492條，裁
    定如主文。
中    華    民    國    97    年    8     月    27    日
                  民事第四庭    審判長法  官  王惠一
                                      法  官  王浦傑
                                      法  官  蘇重信
上為正本係照原本作成。
不得抗告。
中    華    民    國    97    年    8     月    27    日
                                      書記官  黃文生


司法院資訊處製作；財團法人民間司法改革基金會備份。
